【裁判字號】    92,台上,6783
【裁判日期】    921204
【裁判案由】    準強盜
【裁判全文】
最高法院刑事判決                              九十二年度台上字第六七八三號
    上  訴  人  甲○○
                        （另案在台灣新竹戒治所強制戒治中）
右上訴人因準強盜案件，不服台灣高等法院中華民國九十二年八月二十七日第二審更
審判決（九十二年度上更(一)字第三四０號，起訴案號：台灣新竹地方法院檢察署九十
一年度偵字第一五一九號），提起上訴，本院判決如左：
    主  文
上訴駁回。
    理  由
按刑事訴訟法第三百七十七條規定，上訴於第三審法院，非以判決違背法令為理由，
不得為之。是提起第三審上訴，應以原判決違背法令為理由，係屬法定要件。如果上
訴理由狀並未依據卷內訴訟資料，具體指摘原判決不適用何種法則或如何適用不當，
或所指摘原判決違法情事，顯與法律規定得為第三審上訴理由之違法情形，不相適合
時，均應認其上訴為違背法律上之程式，予以駁回。本件上訴人甲○○上訴意旨略稱
：(一)、上訴人究竟係對鄭瑞文毆打、拉扯或是扭打，鄭瑞文與韋仁敏二人間之供述互
為歧異矛盾，而毆打與拉扯之行為態樣及姿勢完全不同，韋仁敏居然以毆打或拉扯等
語搪塞，顯係胡言羅織，殊不可信，原判決採信其有瑕疵之供述，有違證據法則。(二)
、警員李明勳、林錦福均未證稱韋仁敏當時在場，原審未考慮及此，認韋仁敏所述有
至現場等情為可採、認事採證殊有違誤。(三)、案發時鄭瑞文之妻應在場目睹上訴人並
無毆打鄭瑞文及鄭瑞文並未受傷之事，否則為何鄭瑞文之妻不提出指控，反而由不在
場之失主韋仁敏提出控訴，足見本案確有重大疑竇之處。(四)、韋仁敏所述上訴人在路
口與鄭瑞文扭打等情，與警員林錦福所述一群民眾圍住上訴人，未將上訴人壓住等情
不符，韋仁敏所述實令人匪夷所思。(五)、上訴人既棄腳踏車及贓物逃跑，顯有畏懼之
心，實不可能再施強暴於人，參以鄭瑞文壯碩，而上訴人瘦弱，上訴人不可能被抱住
後尚得反手毆打鄭瑞文，且如有毆打，極易在鄭瑞文臉上及身體正面留下打鬥痕跡，
然鄭瑞文僅手臂有紅紅痕跡，足見上訴人未毆打鄭瑞文。原審就此未詳查、論述，有
調查未盡及理由不備之違法。(六)、上訴人係消極的脫免逮捕，而稍微拉扯掙脫致鄭瑞
文手臂紅紅的，並非積極地施以強暴犯行毆打鄭瑞文，原審未慮及此，亦未明上訴
人所辯不可採信之理由，亦屬違法。(七)、警員林錦福雖稱：「另一位先生（證人鄭瑞
文）有擦傷」，然此為鄭瑞文從背後勒住上訴人脖子制伏時所造成，絕非上訴人毆打
所致，原判決恣意臆測係上訴人毆打致之，實有違誤。(八)、韋仁敏諉稱：鄭瑞文打行
動電話通知伊及報警，伊才至現場云云，原審未依職權調查電話通聯紀錄以查明事實
，有調查未盡之違法。(九)、上訴人第五次竊盜犯行是否既遂欠明，原判決未明未依
未遂犯（準強盜未遂罪）論罪之理由，有判決理由不備及適用法令違誤之處。(十)、上
訴人縱有施強暴之行為，既未達至使人不能抗拒之程度，不應以準強盜既遂罪論處，
原判決竟論處上訴人準強盜罪，亦屬違法等語。
惟查證據之取捨、證據證明力之判斷，以及事實有無之認定，屬事實審法院之職權，
苟其取捨證據及判斷證據證明力，並不違背經驗法則及論理法則，即不能任意指為違
法。本件原審認定上訴人意圖為自己不法之所有，於民國九十一年三月十四日十一時
許，至新竹市○○路○段四七九巷十三之一號冰庫內，竊取韋仁敏所有之蒲燒鰻二箱
，得手後將之放置在自己騎用之腳踏車前架上後，欲離去時，為同為租用前開冰庫之
鄭瑞文發現，遂上前追捕，同時喊稱「抓賊」，上訴人因而棄車逃逸，於同日十一時
五分許，在新竹市○○路二二二巷二十七弄口，將上訴人逮獲，詎上訴人為脫免逮捕
，竟當場與鄭瑞文發生扭打，並轉身以拳頭攻擊鄭瑞文之臉部、胸部、肚子，致鄭瑞
文右手疼痛（傷害部分未據告訴），嗣經附近民眾報案後，經警合力與鄭瑞文將上訴
人制伏而查獲等情。係以上訴人坦承上開竊盜及被捕之事實，惟否認有對鄭瑞文施暴
行之準強盜犯行。然上開事實已據鄭瑞文於警訊及偵、審中指述甚詳，韋仁敏於第一
審及原審訊問時亦證稱：鄭瑞文之妻打電話通知伊，伊趕至現場時，看見上訴人有與
鄭瑞文拉扯、扭打等語。據報至現場處理之警員李明勳、林錦福於第一審均證稱：當
時有一些民眾將上訴人圍住等語，李明勳並證稱：鄭瑞文當時手臂紅紅的等語，林錦
福亦證稱：鄭瑞文當時有擦傷等語。上訴人於警訊時亦供承有與鄭瑞文拉扯，因欲避
免被逮捕等情不諱，此外，並有被害人出具之贓物認領保管收據一紙及相片二幀在卷
可稽等證據，予以綜合判斷，認上訴人所為，成立刑法第三百二十九條之準強盜罪，
應依同法第三百二十八條第一項論處，並依刑法第五十九條規定減輕其刑，於法定刑
內量處上訴人有期徒刑二年六月，已詳其所憑證據及認定之理由。並指駁、說明上
訴人否認有對鄭瑞文施暴行云云，何以與事證不符，為避重就輕之詞之理由。所為論
斷，均有卷存證據資料可資覆按。查韋仁敏之警訊筆錄記載其知悉上訴人竊取其財物
之事，係鄭瑞文以及警方查獲上訴人後，通知伊等情，與韋仁敏在審理中所述不盡相
符，乃因警訊筆錄記載簡化所致，應以其審理中之陳述才是事實，韋仁敏於原審已有
說明，原審採信其審理中之供述，為採證職權之合法行使，不得任意指為違法。警員
李明勳、林錦福於韋仁敏在現場未表示意見之情形下，未特別注意韋仁敏而未指認韋
仁敏在場，並不違常情，自不得以此反證韋仁敏始終不在現場。鄭瑞文就其被打受傷
已不願提出告訴，則其妻自不願對上訴人提出告訴，上訴意旨執此謂鄭瑞文之妻不提
出指控，有重大疑竇云云，亦非合法之上訴理由。刑事訴訟法第三百七十九條第十款
所謂應行調查之證據之範圍，係以第二審審判中案內所存在之證據為限，案內不存在
之證據，不得認事實審法院應依職權從各方面詳加調查。上訴人於原審並未請求調查
鄭瑞文打電話給韋仁敏告知失竊之事之電話通聯紀錄，原審採信韋仁敏此部分之供述
並認事證明確，而未依職權調查電話通聯紀錄，乃認事調查證據職權之合法行使，自
不得執此指摘原審有調查未盡之違法。又刑法第三百二十九條之準強盜罪，以竊盜或
搶奪，因防護贓物、脫免逮捕或湮滅罪證，而當場施以強暴、脅迫，為其構成要件，
至於其係既遂犯或未遂犯，在竊盜、搶奪之情形，以竊盜、搶奪是否既遂為準，並不
以被害人是否不能抗拒為判斷之準據。上訴人之竊盜犯行係既遂，原判決已說明其認
定之證據與理由，則原判決論上訴人準強盜既遂罪，並無不合，上訴意旨謂其行為未
至鄭瑞文不能抗拒之程度，應為未遂犯云云，尚有誤會。至於其他上訴理由均係就原
審已調查、說明及依憑證據所為認事採證職權行使，依憑己見，所為之任意指摘，殊
與法律規定得為第三審上訴理由之違法情形不相適合，衡以前開說明，其上訴為違背
法律上之程式，應予駁回。（竊盜部分不得上訴，且未經上訴，附此明）。
據上論結，應依刑事訴訟法第三百九十五條前段，判決如主文。
中      華      民      國    九十二    年     十二     月      四      日
                              最高法院刑事第十二庭
                                  審判長法官  陳  正  庸
                                        法官  賴  忠  星
                                        法官  王  居  財
                                        法官  張  清  埤
                                        法官  林  開  任
      右正本證明與原本無異
                                              書  記  官
中      華      民      國    九十二    年     十二     月     十一     日
                                                                        Ｖ


司法院資訊處製作；財團法人民間司法改革基金會備份。
